臺灣臺北地方法院行政訴訟判決　
110年度簡字第189號
110年12月23日言詞辯論終結
原      告  林國士  


訴訟代理人  謝智硯律師
被      告  臺北市政府勞動局

代  表  人  陳信瑜  
訴訟代理人  何儀筠  
兼送達代收  
人          陳力瑋  
上列當事人間就業服務法事件，原告不服被告民國109年12月4日
北市勞職字第10961198731號裁處書及臺北市政府110年5月17日
府訴二字第1096087426號訴願決定，提起行政訴訟，本院判決如
下：
    主  文
原告之訴駁回。
訴訟費用新臺幣貳仟貳佰元由原告負擔。　　
    事實及理由
一、事實概要：
　　原告於民國（下同）109年1月25日起至109年2月6日期間，
    以時薪新臺幣（下同）120元為對價，聘僱未經許可之越南
    籍外國人LE THANH TRUC（護照號碼：M0000000，下稱L君）
    於其獨資經營之呷臭彈蒸豆腐食堂（營業處所為臺北市○○區
    ○○路0段000巷00號，嗣於109年6月11日更名為禾甲蒸豆腐食
    堂及變更營業處所，下稱系爭食堂）從事內場工作；經內政
    部移民署北區事務大隊臺北市專勤隊（下稱臺北市專勤隊）
    人員於109年2月11日查獲；臺北市專勤隊乃於109年2月11日
    、21日、3月4日分別訪談L君、原告、原告員工林○○及蔡○○
    ，並製作調查筆錄後，移由被告處理。嗣被告以109年8月28
    日北市勞職字第1096102150號函通知原告陳述意見，經原告
    以書面陳述意見。被告審認原告5年內第2次違反就業服務法
    第57條第1款規定（第1次經被告以107年1月15日北市勞職字
    第10641329500號裁處書裁罰），乃依同法第63條第1項前段
    及臺北市政府處理違反就業服務法事件統一裁罰基準（下稱
    裁罰基準）第3點項次41等規定，原應處原告30萬元罰鍰；
    惟原告聘僱未經許可L君從事工作之違規事實，經臺灣臺北
    地方檢察署檢察官以109年6月30日109年度偵字第15875號緩
    起訴處分書：「……四、緩起訴期間為1年，被告應於緩起訴
    處分確定之日起3月內向公庫支付新臺幣3萬元……。」被告乃
    依行政罰法第26條第3項規定，扣抵上開3萬元後，以109年1
    2月4日北市勞職字第 10961198731號裁處書（下稱原處分）
    處原告即禾甲蒸豆腐食堂27萬元罰鍰。原告不服提起訴願，
    經臺北市政府以110年5月17日府訴二字第1096087426號訴願
    決定，駁回訴願，原告仍不服，遂向本院提起本件行政訴訟
    。
二、原告起訴主張：
㈠、臺灣臺北地方檢察署109年度偵字第15875號緩起訴處分書係
    因原告考量歷經刑事程序之勞累與造成國家機關追訴之負擔
    ，相形之下，緩起訴無論係對原告本身或整個社會公益而言
    ，代價較小，從而坦承不諱，然實際上原告並無違法行為。
    況該緩起處分書所認定之事實，係原告於107年5、6月間至1
    09年1月15日，透過訴外人林○○聘僱未經許可之越南籍勞工
    。詎被告及訴願機關無視緩起訴處分書中並未認定原告於民
    國109年1月25日至同年2月6日有違法行為，竟因怠於職權調
    查，於其他證據不足證明原告於上開期間內有聘僱未經許可
    外國人之違法行為下；為強行作成裁罰決定，遽引事實迴異
    之上開緩起訴處分書為其決定基礎，此顯有違反職權調查義
    務、事實認定錯誤之違誤。又臺北市專勤隊訊問L君之筆錄
    ，L君表示於過年期間有幫忙5-6天，復當年度過年期間為1
    月23日至同月29日，是縱使L君有受雇於原告（假設語氣）
    ，至多於店內待到同月30日，然斯時原告根本尚未回國。原
    處分與訴願決定核有事實認定與違反職權調查義務之違誤。
㈡、就業服務法第57條第9款之規定必須以『雇主聘僱外國人』為前
    提，換言之，受處分人必須符合『雇主』及『聘僱外國人』兩項
    要件，始足當之；且雇主之認定不應拘泥於形式，應依勞動
    契約關係之內容，視從屬性有無而實質認定。除經濟上從屬
    性及組織上從屬性外，尤以具人格上從屬性（指揮監督）為
    要，且應依客觀事實認定之。承前所述，L君至多於店内待
    到109年1月30日，然原告當日始返台，時間上並未重疊，亦
    無指揮監督可能。況原告與L君間語言不通，根本未曾交談
    過；過年期間原告亦不在店內現場，自無必要亦無可能對L
    君行使指示命令權、更未將其編入組織內。是原告與外籍勞
    工間既無聘僱關係，復因語言不通且身在國外，無從對其指
    揮監督，自難謂原告係雇主。且原告對L君僅係出於對親友
    之好意施惠行為並非對價關係，原告外籍配偶之家人短暫時
    間來臺，期間居住於原告之住所，兩人因而就近照顧，相互
    照應，基於人倫常情，L君平時幫忙原告之外籍配偶整理家
    務、煮飯及照顧小孩之餘，亦隨同原告之外籍配偶經營之系
    爭食堂協助收拾碗盤等非涉及營利性質之行為。
㈢、被告於原處分及訴願答辯書一再強調原告就L君於店內工作一
    事應知悉，顯見原處分直接認定聘僱行為乃原告所為；然核
    被告行政訴訟答辯狀，卻改認聘僱行為乃受雇人即訴外人林
    ○○所為，再以受雇人之過失推定為原告之過失，是原處分認
    定之事實與被告答辯狀所認定之事實，兩者顯非同一。是被
    告因誤認事實，至未載明受雇人之過失推定原告過失之依據
    ，及其事實，原處分顯有未記明理由、依據之瑕疵而無法補
    正，原處分自無從維持。
㈣、又系爭食堂人事係由訴外人林○○掌管，就過年臨時產生之人
    力需求，並無必要亦來不及取得原告之同意，且原告於國過
    年期間均身在越南，其就L君於國年期間有前往系爭食堂幫
    忙一事，並不知悉。且原告知悉就業服務法禁止雇主聘僱未
    經許可之外國人從事勞務，曾遭罰10萬，自不可能圖極少之
    人力成本，聘用非法外籍勞工。又訴外人林○○係不知聘用外
    經許可之外國人從事勞務乃違法行為，將遭重罰，故縱有非
    法聘用外國人從事勞務之情事（假設語氣），乃執掌人士之
    林○○所為，原告既非行為人，更無過失可言，應不得受裁罰
    等情，並聲明：訴願決定及原處分均撤銷。
三、被告則以：
㈠、查原告、林○○及蔡○○之筆錄，對於店內員工人數及人員組成
    之說詞皆一致，足證原告為實際經營者，縱原告當下不在現
    場，仍無礙於認定其為本案雇主身分之事實；復查原告所經
    營獨資商號之商業登記抄本，該獨資商號自設立以來皆由原
    告擔任負責人，蓋被告依行政罰法第7條第2項規定，推定受
    僱人之過失為原告之過失，於法並無不合，原告之說詞顯係
    為逃避因再次違反就服法第57條第1款規定之加重處罰，實
    屬無據。
㈡、就原告主張L君係好意施惠部分，按其主張依據勞動部改制前
    行政院勞工委員會95年3月30日勞職外字第0950008668號函
    意旨，倘符合下列四要件：（1)該等親屬係以「探親」名義
    入國。(2)探親對象及為該外籍配偶。（3)來臺期間居住於
    該外籍配偶之住處。(4)協助該外籍配偶從事家務分擔，尚
    不宜以就業服務法相繩。查原告並未提出L君與其配偶關係
    相關證明文件，尚不得而知是否符合要件（1)(2)；次查原
    告於起訴理由稱L君來探望親人及旅遊，暫住在原告所有之
    房屋，惟查原告於筆錄中陳稱L君曾住在我家，關係人林○○
    於筆錄中表示不清楚L君住所，另L君於筆錄中稱自行在外租
    房，客觀比對下，L君至少於本案提供勞務期間並非與原告
    配偶同住；再查本案提供勞務處所係營業場所，自非為要件
    (4)所稱家務分擔，關係人林○○及L君之筆錄亦明確陳述L君
    係提供勞務；且L君係持觀光簽證入境，倘如原告所述L君居
    於原告住所，L君係非法滯臺原告豈能不知。
㈢、又按法務部105年1月29日法律字第10503502190號函釋意旨略
    以：「行政處分與刑罰之要件未必相同，且刑事判決與行政
    各自認定事實，是行政處分之作成決定，並不受刑事事件認
    定事實之拘束，當憑證據。…」原處分係被告經綜整相關人
    等臺北市專勤隊筆錄說詞所認定，按前揭法務部函釋，行政
    機關可自行認定事實而不受司法機關拘束，自非屬行政瑕疵
    。又縱原處分所載違法行為期間與臺灣臺北地方檢察署109
    年度偵字第15875號緩起訴處分書所載聘僱期間有所出入，
    原告違法聘催之行為仍屬事實，就結果及違法性而言並無不
    同。
㈣、另就原告主張原告已不管店內人事多年，不可能對臨時性之
    人員需求做出決定，應以其子林○○為處分對象乙節，本案原
    告於緩起訴處分自承之聘僱期間為107年5、6月至109年1月1
    5日，被告認定之違法行為期間為109年1月25日至2月6日，
    客觀上，原告非法聘僱行為長達約1年7個月，顯非為其所稱
    「臨時性」之人員需求。原告主張109年1月18日至30日期間
    非在我國境內，原處分認定期間不可能對L君決定是否聘用
    或對其進行指揮監督，惟前揭兩期間具時空密接性，於行為
    評價上應屬同一犯意，並不因原告出國而中斷，準此，被告
    以原告為處罰對象，而非其子林○○，並無不當。
㈤、又查原告獨資商更名前商業抄本及原告商工登記公示資料查
    詢，該商號於109年6月11日更名，惟負責人仍為原告，被告
    以獨資商號負責人為裁罰對象並非無據，亦證原告仍為實際
    負責人。次查林○○109年3月4日專勤隊調查筆錄略以：「問
    ：林國士於豆腐食堂工作及休假時間為何？請詳述。」、「
    答:林國士每天16時左右到店裡面，21時左右離開，每周休2
    天，固定每周二休假，剩下1天每周四至周日則1天休假。」
    ，益徵原告主張「原告已不管店內人事多年」顯為推諉之詞
    ，委無可採等語置辯，並聲明：原告之訴駁回。
四、本院之判斷：
㈠、本件應適用之法令：
　 1.按就業服務法第6條第1項規定「本法所稱主管機關：…在直
     轄市為直轄市政府…」；第48條第1項、第2項規定「雇主聘
     僱外國人工作，應檢具有關文件，向中央主管機關申請許
     可。但有下列情形之一，不須申請許可：一、各級政府及
     其所屬學術研究機構聘請外國人擔任顧問或研究工作者。
     二、外國人與在中華民國境內設有戶籍之國民結婚，且獲
     准居留者。三、受聘僱於公立或經立案之私立大學進行講
     座、學術研究經教育部認可者」、「前項申請許可、廢止
     許可及其他有關聘僱管理之辦法，由中央主管機關會商中
     央目的事業主管機關定之」。第57條第1款規定「雇主聘僱
     外國人不得有下列情事：一、聘僱未經許可、許可失效或
     他人所申請聘僱之外國人」；第63條第1項規定「違反…第5
     7條第1款…規定者，處新臺幣15萬元以上75萬元以下罰鍰…
     」；第75條規定「本法所定罰鍰，由直轄市及縣（市）主
     管機關處罰之」。
　 2.雇主聘僱外國人許可及管理辦法第1條規定「本辦法依就業
     服務法（以下簡稱本法）第48條第2項規定訂定之」；第6
     條第1項、第3項規定「外國人受聘僱在中華民國境內從事
     工作，除本法或本辦法另有規定外，雇主應向中央主管機
     關申請許可」、「雇主聘僱本法第48條第1項第2款規定之
     外國人從事工作前，應核對外國人之外僑居留證及依親戶
     籍資料正本」。
　 3.行為時臺北市政府處理違反就業服務法事件統一裁罰基準
     第3點規定「本府處理違反就業服務法事件統一裁罰基準如
     下表：（節錄） 
項次 41 違反事件 雇主聘僱未經許可、許可失效或他人所申請聘僱之外國人者。 法條依據（就服法） 第57條第1款、第63條第1項前段 法定罰鍰額度（新臺幣：元）或其他處罰。 處15萬元以上75萬元以下罰鍰。 統一裁罰基準（新臺幣：元）  1.違反者，依違規次數處罰如下： 　 (1)第1次：15萬元至30萬元。… 　 (2)第2次：30萬元至75萬元。… 
   4.臺北市政府104年10月22日府勞秘字第10437403601號公告
     ：「主旨：公告『工會法等20項法規』所定本府主管業務部
     分權限，自中華民國104年11月15日起委任本府勞動局辦理
     。......公告事項：一、公告將『工會法等20項法規』所定
     本府主管業務部分權限委任本府勞動局辦理。二、委任事
     項如附表。」附表（節錄）
項次 法規名稱 委任事項 9 就業服務法 第63條至第70條、第75條「裁處」 
㈡、前行政院勞工委員會（103年2月17日改制為勞動部，簡稱前
    勞委會）93年8月11日勞職外字第0930034960號函釋：「…客
    觀而言，雇主於進用員工時…若應徵者係外國人，因外國人
    受聘僱從事工作，依法應由雇主申請許可始得為之，故雇主
    當應注意其是否應申請許可始得工作，如係外籍配偶應徵工
    作，雖…無須申請許可即可在臺工作，惟仍應具備『與我國設
    有戶籍之國民結婚』及『取得合法居留』之要件，故若雇主對
    前來應徵之外國人除已比對過其所持居留證上之照片及所載
    資料外，再由其出示或繳交之證件資料（例如：依親之戶籍
    資料等）核對後，仍確信該外國人係獲准居留之外籍配偶進
    而聘僱者，似已盡其注意義務，得免其疏失之責。惟個案之
    情狀不同者，仍不得一概而論…」。上揭函釋與法律規定意
    旨，尚無違背，被告辦理相關案件，自得援用之。是原告如
    欲聘僱外國人從事工作，當應注意其是否應申請許可，始得
    聘僱外國人工作。又按就業服務法第57條第1款明文禁止非
    法聘僱未經許可、許可失效或他人所申請聘僱之外國人從事
    工作，旨在保障國民工作權、維持社會秩序而避免妨礙本國
    人之就業機會、勞動條件、國民經濟發展及社會安定。故針
    對聘僱外國人從事工作，立法採申請許可制，此揆諸同法第
    48條之規定亦明。是原告如需聘僱外國人從事工作，即應依
    法申請許可。
㈢、經查，原告為系爭食堂之負責人，前因違反就業服務法第57
    條第1款規定，經被告以107年1月15日北市勞職字第1064132
    9500號裁處書裁罰，嗣於109年1月25日起至109年2月6日期
    間，有未經許可聘僱L君於系爭食堂從事內場工作之違規事
    實，經臺北市專勤隊於109年2月11日查獲，乃於109年2月11
    日、21日、3月4日分別訪談L君、原告、原告員工林○○及蔡○
    ○，並製作調查筆錄，經被告函請原告陳述意見後，仍認原
    告有5年內第2次違反就業服務法第57條第1款規定之情事，
    經被告審酌原告經緩起訴，須向國庫繳納3萬元，遂依就業
    服務法第63條第1項前段、裁罰基準第3點項次41及行政罰法
    第26條第3項規定，以原處分裁處原告（即系爭食堂）27萬
    元罰鍰等情，此有系爭食堂商業登記抄本（見原處分不可閱
    卷第27頁）、被告107年1月15日北市勞職字第10641329500
    號裁處書（見原處分可閱卷第1-2頁）、原處分（見本院卷
    第122-123頁）、109年度偵字第15875號緩起訴處分書（見
    原處分可閱卷第47-49頁）、臺北市專勤隊調查筆錄（見原
    處分可閱卷第50-68頁、原處分不可閱卷第3-26頁）、原告
    陳述意見書（見原處分可閱卷第71-81頁）在卷可稽，核堪
    採認為真實。
㈣、觀諸臺北市專勤隊調查筆錄，原告109年2月21日專勤隊調查
    筆錄略以（見原處分可閱卷第50-58頁）：「問：經本隊提
    示圖2所示照片，地點為何？答：經我確認圖2所示的地點就
    是我經營的豆腐食堂，…。」「問：豆腐食堂裡總共有幾個
    員工？答：豆腐食堂目前大約有4名員工，包括我、我兒子
    林○○、國人員工蔡○○及牟小姐（姓名不清楚）共4人。」。
    訴外人林○○109年3月4日專勤隊調查筆錄略以（見原處分可
    閱卷第59-68頁）：「問：L女何時至豆腐食堂工作？工作性
    質？工作地點在何處？答：……，我請L女到店裡面幫忙4天，
    ……，我請L女到豆腐食堂從事端菜、收碗盤、清洗餐具等內
    場工作。」「問：L女於豆腐食堂工作時，是由何人指派工
    作？答：是我請L女至豆腐食堂幫忙，也是我指派工作給L女
    。」「問：豆腐食堂裡總共有幾個員工？答：豆腐食堂目前
    大約有4名員工，包含我、父親林國士、蔡○○及牟○○共4人。
    」「問：L女於豆腐食堂之薪資、工作時間、工作内容、休
    假天數為何？是否有提供伙食及住宿？請詳述。答：L女日
    薪新台幣600元，工作時間18時至23時，工作内容為店內收
    碗、洗碗等內場工作，店内缺人的時候，我才會請L女來幫
    忙。沒有提供L女伙食及住宿。」「問：L女薪資為何人給付
    ？如何給付？答：L女的薪資是我付的，L女工作結束當天我
    親手發現金新臺幣600元給L女。」「問：詢據本隊109年2月
    11日對L女製作之調查筆錄，L女表示『我……工資1小時120元
    ，工作時間為每天5個小時，從18時至23時，每天工作結束
    後領現金』、『我最近一次去工作是大年初六（109年1月30日
    ），時間是18時至23時，當天領了600元。老闆的兒子給我
    薪水的。……』，是否屬實？你意見為何？請詳述。答：屬實
    。」。L君109年2月11日專勤隊調查筆錄略以（見原處分不
    可閱卷第3-15頁）：「問：你是否會說中文？中文程度如何
    ？是否需要通譯在場？答：我會講一些中文。今天請越南語
    通譯黎秋香在場幫我翻譯。」「問：你來臺後前往何處？居
    住處所及生活所需來源為何？答：我在距豆腐店走路5分鐘
    的地方租房，詳細地址我不知道，每個月租金新臺幣1萬元
    。」「問：經查，你曾在今（109)年1月22、23、25、26、3
    0日及2月1、6日到豆腐店工作，請解釋。答：我今年過年期
    間有到店裡幫忙5-6天，工資為1個小時120元，……。問：是
    誰發薪水給你？答：是老闆的兒子」。訴外人蔡○○109年3月
    4日專勤隊調查筆錄略以（見原處分不可閱卷第16-26頁）：
    「問：L女何時至豆腐食堂工作？工作性質？工作地點在何
    處？答：……，但我去（108)年7、8月份到豆腐食堂工作的時
    候，L女就已經在豆腐食堂工作，……，L女被貴隊查獲該（11
    )日，我也是跟L女一起在豆腐食堂工作。L女都是在豆腐食
    堂從事洗煮麵檯子及洗菜等內場工作，工作地點在豆腐食堂
    。」「問：豆腐食堂裡總共有幾個員工？答：豆腐食堂目前
    大約有4名員工，包含我、老闆林國士、小老闆林○○及員工
    牟○○共4人。」。依上開臺北市專勤隊調查筆錄，訴外人林○
    ○表示其請L君到系爭食堂從事端菜、收碗盤、清洗餐具等場
    內工作，並表示L君工作時間為18時至23時，一日給付L君60
    0原。而L君亦表示其109年國年期間曾有到店裡幫忙5、6天
    ，工資為1小時120元。是足見109年1月25日起至109年2月6
    日期間，L君確有系爭食堂於從事工作並領取勞務對價之事
    實，洵堪認定。
㈤、原告雖一再主張，其與L君間並無聘僱關係，其非屬就業服務
    法第57條所稱之雇主云云。惟查，依系爭食堂商業登記抄本
    （見原處分不可閱卷第27頁），可見系爭食堂為獨資商號，
    林國士即原告為系爭食堂之負責人。按「獨資商號」係指個
    人單獨出資所經營之商號，商號本身並無獨立之法人格，商
    號與商號負責人在法律上之人格仍為同一，以商號為營業，
    所生權利義務仍歸諸出資之個人，亦即商號負責人必須對商
    號之一切債務負擔無限清償之責。是原告既為系爭食堂之負
    責人，其與系爭食堂在法律上之人格即為同一，得獨自享有
    系爭食堂之盈餘，並就系爭食堂之債務負擔無限清償責任。
    如前所述，L君有於系爭食堂於從事工作之事實，而原告身
    為系爭食堂之負責人，於法律上與系爭食堂之人格為同一，
    系爭食堂所生權利義務均歸諸原告個人，就L女於系爭食堂
    工作一事，即應以原告為受處分之對象，難認原告非屬就業
    服務法第57條之雇主。又縱原告所述屬實，系爭食堂人事乃
    由訴外人即原告之子林○○掌理，惟依前所述，原告與系爭食
    堂法人格為同一，倘系爭食堂因經營、人事、管理等事項負
    有債務，原告須就該債務負無限清償責任，尚難謂其對系爭
    食堂之事務並無指揮、監督及管理之權限，且依上開臺北市
    專勤隊調查筆錄，可見L君、訴外人蔡○○及系爭食堂之員工
    均稱原告為「老闆」，應可認原告仍得對於系爭食堂從事工
    作之人員為指揮監督，是堪認原告確有未經許可聘僱L君於
    系爭食堂從事工作之違規行為無訛。原告上開主張，並不足
    採。
㈥、原告雖主張，原處分及訴願決定以事實不同之緩起訴處分書
    為判斷基礎，核有事實認定與違反職權調查義務之違誤云云
    。惟按行政處分與刑罰之要件未必相同，且刑事判決與行政
    各自認定事實，是行政處分之作成決定，並不受刑事事件認
    定事實之拘束。是被告依據臺北市專勤隊之調查筆錄，獨自
    認定原告於109年1月25日起至109年2月6日期間有未經許可
    聘僱L君於系爭食堂工作之違規行為，並無違誤。原告上開
    主張，尚不可採。又有關原告主張原處分未記明理由、法令
    依據之瑕疵一節，按行政處分之「補記理由」與「追補理由
    」不同，前者係指行政處分原未記明理由或理由不完全，事
    後記明，使原欠缺理由之瑕疵消失，依行政程序法第114條
    第2項規定，應於案件進入行政訴訟程序前為之；後者是指
    行政處分形式上已記明理由，事後就法律或事實之觀點予以
    補充或變更，以該追加之理由，在內容上支持行政處分之合
    法性，原則上並非不得於行政訴訟程序中為之，惟必須在作
    成行政處分時即已存在，不改變行政處分之性質，不妨害當
    事人之防禦者，始得為之。而行政程序法第96條第1項第2款
    規定，書面行政處分應記載主旨、事實、理由及法令依據，
    旨在使處分相對人知悉行政處分之內容，以資判斷行政處分
    是否合法妥當，及其提起行政爭訟可獲得救濟之機會。故書
    面行政處分之記載是否合法，即應自其記載是否已足使人民
    瞭解其受處分之原因事實及其依據之法令判定之，而非須將
    相關之法令及事實全部加以記載，始屬適法；再者，行政法
    院應依職權調查事實關係，行政機關之追補理由既有助於法
    院客觀事實與法律之發現，則行政機關所追補之理由，倘未
    改變行政處分之同一性，基於訴訟經濟之觀點，自得准許之
    。經查：原處分已記載原告有聘僱未經許可之L君於系爭食
    堂從事場內工作之違規事實，為5年內第2次違反就業服務法
    第57條第1款規定，並記載其違法事實有臺北市專勤隊之調
    查筆錄可稽。可認原處分並非形式上有未記明理由之瑕疵，
    亦非屬行政程序法第111條第7款所稱重大明顯瑕疵。又縱被
    告就為聘僱行為之主體，及就原告過失認定之主張於行政救
    濟程序中，因兩造之爭執而與原處分之記載有所出入，惟其
    並未改變行政處分之同一性，基於訴訟經濟之觀點，應予准
    許。是原告之主張，尚不得據為撤銷原處分之理由。
㈦、末按未經許可非法聘僱外籍勞工充斥於我國社會，此為從事
    勞務、服務提供之業者所知悉，是有僱用外籍勞工之需者應
    循合法程序申請許可僱用外勞，此為法所賦予之義務。準此
    ，雇主在我國社會勞工底層隱藏相當數量之非法聘僱外勞之
    現況，面對非循申請程序自行前來應徵之外籍勞工，仍應循
    合法程序申請，方得實現就業服務法保障國民工作權、維持
    社會秩序之立法目的。又行政罰法第7條規定：「違反行政
    法上義務之行為非出於故意或過失者，不予處罰。法人、設
    有代表人或管理人之非法人團體、中央或地方機關或其他組
    織違反行政法上義務者，其代表人、管理人、其他有代表權
    之人或實際行為之職員、受僱人或從業人員之故意、過失，
    推定為該等組織之故意、過失。」。經查，縱原告所述屬實
    ，其於L君於系爭食堂工作期間不在國內，係其子林○○允許L
    君到系爭食堂從事工作，惟社會間頻傳外國人在我國非法工
    作之事件，訴外人林○○為原告掌理系爭食堂事務，當知悉前
    述不得未經許可非法聘僱外國人之規定，對於外國人之聘僱
    尤應注意審慎為之，惟卻未經許可使L君於系爭食堂內從事
    工作，其應予注意，並能注意，而不注意，核有違反行政上
    義務之過失，依上開行政罰法第7條第2項規定，應推定為系
    爭食堂之過失。又如前所述，系爭食堂並不具獨立之法人格
    ，原告為系爭食堂之負責人，其以系爭食堂為營業，所生權
    利義務仍歸諸原告個人，就L君於系爭食堂內從事工作而未
    經申請許可一事，應以原告為受裁罰之主體。本件被告審酌
    原告聘僱未經許可之外國人L君，係第2次違反就業服務法第
    57條第1款規定，以原處分裁處原告罰鍰金額27萬元，核無
    不法。
五、綜上所述，原告客觀上有聘僱未經許可之外國人L君，主觀
    上就此亦有違反行政法上義務之過失。從而，被告以原告違
    反就業服務法第57條第1款規定，依同法第63條第1項、行政
    罰法第26條第2項及第3項規定，以原處分裁處原告罰鍰27萬
    元，並無違法，訴願決定予以維持，亦無違誤。原告訴請撤
    銷原處分及訴願決定，為無理由，應予駁回。
六、本案判決基礎已臻明確，兩造其餘攻擊防禦方法及訴訟資料
    ，經本院審核後，認與判決結果不生影響，且無調查之必要
    ，爰不一一論述及調查，併此敘明。
七、第一審裁判費為2,000元，複製電子卷證費200元，依法應由
    敗訴之原告負擔，爰確定第一審訴訟費用如主文第2項所示
    。
八、結論：原告之訴為無理由，依行政訴訟法第98條第1項前段
    ，判決如主文。
中　　華　　民　　國　　111 　年　　1 　　月　　13　　日
                  行政訴訟庭　　法　官　張瑜鳳
以上正本係依原本作成。
如不服本判決，應於判決送達後20日內，以原判決違背法令為理
由，向本院提出上訴狀並表明上訴理由（原判決所違背之法令及
其具體內容或依訴訟資料可認為原判決有違背法令之具體事實）
。
其未載明上訴理由者，應於提出上訴後20日內，向本院補提理由
書（上訴狀及上訴理由書均須按他造人數附繕本），並繳納上訴
裁判費新臺幣3,000 元；如未按期補提上訴理由書，則逕以裁定
駁回上訴。　　　　　　　　　
中　　華　　民　　國　　111 　年　　1 　　月　　13　　日
                                書記官  林劭威